【裁判字號】    90,交聲,1174
【裁判日期】    901226
【裁判案由】    交管條例聲異
【裁判全文】
臺灣板橋地方法院交通事件裁定                    九十年度交聲字第一一七四號
    原處分機關  交通部公路局臺北區監理所
    異  議  人
    即受處分人  甲○○
右列受處分人因違反道路交通管理處罰條例案件，對於交通部公路局臺北區監理所九
十年九月十三日北監五字第裁四０─000000000號所為之裁決處分（原舉發
案號：臺北市政府交通局八十八年一月七日北市交停字第000000000號），
聲明異議，本院裁定如左：
    主  文
異議駁回。
    理  由
一、原處分意旨略以：異議人即受處分人甲○○所有車號ＤＯ─５４０３號自用小客
    車，於民國（下同）八十八年十一月十五日十九時二十五分許，在臺北市○○○
    ○○道路收費停車處所停車，未依規定繳費，由臺北市政府交通局逕行舉發，嗣
    並移送原處分機關即交通部公路局臺北區監理所，依修正前道路交通管理處罰條
    例第五十六條第一項第十款規定（九十年一月十七日修正公布為同條項第十一款
    規定），裁處罰鍰新臺幣（下同）一千二百元，並限於九十年十月十三日前繳納
    ，如逾期不繳納罰鍰，自九十年十月十四日起易處吊扣駕駛執照二個月，並限於
    九十年十月二十八日前繳納，如又逾期未繳送駕駛執照者，自九十年十月二十九
    日起易處吊銷，並逕行註銷駕駛執照，其駕駛執照經吊（註）銷後，自九十年十
    月二十九日起，一年內不得重新考領駕駛執照。
二、異議意旨略以：異議人即受處分人甲○○僅係上開自用小客車之登記名義人，該
    車實際所有暨使用人，係異議人之女吳子平，且異議人遲至九十年十月二十七日
    始接獲上開裁決書，因所載九十年十月二十八日之期限適逢週日，乃於翌日即九
    十年十月二十九日赴郵局以匯款方式繳納一千二百元罰鍰，並無故意拒繳罰鍰之
    意，爰聲明異議，請求撤銷原處分云云。
三、按道路交通管理處罰事件之受處分人不服主管機關所為之處罰，得於接到裁決書
    之翌日起二十日內，向管轄地方法院聲明異議，道路交通管理處罰條例第八十七
    條第一項定有明文；次按逕行舉發違反道路交通管理事件，經汽車所有人依通知
    單之應到案日期前到案，並告知違規駕駛人姓名、身分證統一編號及住址者，處
    罰機關應即另行通知違規駕駛人到案依法處理，逾應到案日期，處罰機關應依本
    條例第十五條第三項規定處罰該汽車所有人，違反道路交通管理事件統一裁罰標
    準及處理細則第二十四條定有明文；末按汽車駕駛人在道路收費停車處所停車，
    不依規定繳費者，處六百元以上一千二百元以下罰鍰，修正前道路交通管理處罰
    條例第五十六條第一項第十款亦定有明文。
四、經查：
  (1)本件異議人即受處分人甲○○係於九十年九月二十日收受上開裁決書，有掛號郵
    件收件回執影本一紙及裁決查詢報表一份附卷可稽，惟異議人遲至九十年十一月
    二十七日始具狀向原處分機關聲明異議，有其聲明異議狀暨臺北區監理所收文章
    在卷可查，其異議既已顯逾二十日之法定期間，揆諸上開規定，自難認其異議適
    法。至異議人雖陳稱上開裁決書原由其住所社區管理員代收，因斯時其自身及家
    人均未在住所，以致遲至九十年十月二十七日始接獲該裁決書，且接獲該裁決書
    後，上開自用小客車實際使用人即其女吳子平即多次致電並親赴原處分機關，向
    該機關工作人員表明不服之意，因該等工作人員延宕案件，以致又逾越申訴期間
    云云，然上開裁決書既於九十年九月二十日，即已由異議人住所之社區管理員簽
    收，依違反道路交通管理事件統一裁罰標準及處理細則第五條及行政程序法第七
    十三條第一項之規定，乃屬合法送達，無論該管理員嗣後是否有將該裁決書交付
    異議人本人，均自該管理員簽收之時（即九十年九月二十日）起發生送達之效力
    ，其異議期間並自斯時之翌日（即九十年九月二十一日）起算，縱令異議人遲至
    九十年十月二十七日始接獲該裁決書，亦不因異議人與其社區管理員間之個別特
    殊事由，使法定之二十日異議期間發生何等變化，且異議人既於九十年十月二十
    七日接獲上開裁決書時，已逾越法定異議期間，則無論異議人之女吳子平嗣後與
    原處分機關人員接洽過程如何或表示不服之內容如何，均與異議人早已逾越法定
    異議期間之客觀事實無涉，自亦無從認原處分機關人員有何延宕案件致異議人逾
    越申訴期間之情事。
  (2)況本件異議人即受處分人甲○○所有之上開自用小客車，於八十八年十一月十五
    日十九時二十五分許，在臺北市○○○○○道路收費停車處所停車，未依規定繳
    費，由臺北市政府交通局逕行舉發，並定其應到案日為八十九年一月七日等節，
    有該局八十八年十二月九日北市交停字第000000000號舉發違反道路交
    通管理事件通知單一份在卷可查，而異議人遲至九十年十一月二十七日，始向臺
    北區監理所提出本件異議，復已如上述，足見異議人並未於該舉發通知單所定之
    應到案日期（即八十九年一月七日）前到案向處罰機關（即臺北市政府交通局）
    告知實際違規駕駛人之姓名、身分證統一編號及住址，揆諸前揭規定，原處分機
    關援引本件違規時之修正前道路交通管理處罰條例第五十六條第一項第十款規定
    ，逕對上開自用小客車登記所有人即異議人本人為前述裁罰處分，自難謂其於法
    有何違誤或不當之處。
  (3)綜上所述，本件異議人之聲明異議顯逾法定二十日之異議期間，其陳述自身非上
    開自用小客車之實際使用人一節，復早已逾越法定向處罰機關告知實際違規駕駛
    人之期限，實難認其異議適法有據，爰予駁回。
據上論斷，應依道路交通案件處理辦法第十八條，裁定如主文。
中      華      民      國       九十       年    十二    月    二十六  日
                                        臺灣板橋地方法院刑事第二庭
                                            法  官  王  屏  夏
右正本證明與原本無異。
如不服本裁定應於送達後五日內向本院提出抗告狀。
                                            書記官  楊  璧  華
中      華      民      國       九十       年    十二    月    二十七  日


司法院資訊處製作；財團法人民間司法改革基金會備份。
